【裁判字號】    99,訴,229
【裁判日期】    990723
【裁判案由】    第三人異議之訴
【裁判全文】
臺灣桃園地方法院民事判決               99年度訴字第229號
原      告  丙○○
被      告  久驊資產管理有限公司
法定代理人  乙○○
訴訟代理人  甲○○
上列當事人間第三人異議之訴事件，於民國99年7 月6 日言詞辯
論終結，本院判決如下：
    主  文
原告之訴駁回。
訴訟費用由原告負擔。
    事實及理由
一、原告起訴主張：被告前以鈞院88年度執字第2031號債權憑證
    為執行名義，聲請對債務人鄒台芝即原告之胞妹，以98年度
    司執字第76397 號清償債務強制執行，並扣押鄒台芝在華南
    銀行桃園分行帳號000-00-000000-0 帳戶（下稱系爭帳戶）
    之存款新臺幣（下同）597,989 元。惟鄒台芝體弱多病，無
    工作、無收入、也無存款，平均靠親友接濟過日，系爭帳戶
    多年來均由鄒台芝借予原告買賣基金股票使用，是系爭帳戶
    內之金錢為原告所有。爰依民法第767 條之規定，提起第三
    人異議之訴，並聲明：鈞院98年度司執字第76397 號債權人
    即被告與債務人鄒台芝間清償債務強制執行事件，就原告所
    有，帳戶姓名登記為鄒台芝於華南銀行桃園分行帳號000-00
    -000000-0 之存款所為查封之強制執行程序應予撤銷。
二、被告辯稱：
    按銀行存款戶在銀行開立存款帳戶以供存提款項者，應解為
    該存款戶與銀行間係締結消費寄託契約，故依民法第602 條
    、第603 條之規定，於存款人將金錢存入銀行帳戶之際，即
    應認存款人已將該筆金錢之所有權移轉為該銀行所有，而存
    款人僅對該銀行取得返還相同數額金錢之請求權而已，且該
    項返還請求權之性質，僅屬債權請求權，並非物權請求權。
    系爭帳戶乃訴外人鄒台芝個人之存款帳戶，從而系爭帳戶內
    之597,989 元存款，自屬訴外人鄒台芝個人存款帳戶內之存
    款，則依上開說明，不論原告將該筆存款存入該帳戶之真實
    原因究竟如何，該筆存款既已存入訴外人鄒台芝之系爭帳戶
    內，即應認該筆存款之所有權業已移轉為訴外人華南銀行，
    訴外人鄒台芝對華南銀行僅有支付存款請求權，原告自不得
    對該筆存款主張渠有所有權，是原告提起第三人異議之訴，
    核與強制執行法第15條之規定不符，不應准許，並聲明：原
    告之訴駁回。
三、本院之判斷：
    (一)經查：
      1.訴外人胡為玉、鄒台芝前積欠訴外人新竹區中小企業銀
        行股份有限公司（以下簡稱新竹區中小企業銀行）債務
        ，經本院核發82年度促字第6886號支付命令，諭知債務
        人即訴外人胡為玉、鄒台芝應於支付命令送達後20日之
        不變期間內，向債權人即訴外人新竹區中小企業銀行給
        付100 萬元，及自82年7 月4 日起至清償日止，按年息
        百分之11計算之利息，及自82年8 月4 日起至清償日止
        ，其逾期在6 個月以內按上開利率百分之10，超過6 個
        月者，就超過部分，按上開利率百分之20計算之違約金
        ，並賠償督促程序費用131 元確定。
      2.訴外人新竹區中小企業銀行持上開支付命令及確定證明
        書，向本院對訴外人胡為玉、鄒台芝聲請強制執行，因
        執行金額不足清償債權，本院遂於88年2 月8 日發給桃
        院華民執六字第2031號債權憑證。
      3.訴外人新竹區中小企業銀行嗣將其對訴外人胡為玉、鄒
        台芝之借款債權，讓予訴外人台北國鼎資產管理有限公
        司，並由台北國鼎資產管理有限公司依序讓與訴外人統
        一元氣資產管理股份有限公司、嘉億資產管理有限公司
        ，嗣由嘉億資產管理有限公司讓與被告，被告復於98年
        12月21日以存證信函通知訴外人鄒台芝上開債權讓與之
        事實，上開存證信函並已送達訴外人胡為玉、鄒台芝。
      4.被告嗣持上開債權憑證、債權讓與證明書，向本院聲請
        對訴外人胡為玉、鄒台芝聲請清償債務強制執行，經本
        院以98年度司執字第76397 號執行事件受理，並以訴外
        人鄒台芝設立於華南銀行桃園分行000-00-000000-0 帳
        號帳戶之存款債權597,989 元為執行標的，經本院以98
        年12月29日桃院永98司執六字第76397 號執行命令予以
        扣押，禁止訴外人鄒台芝收取其存款債權，第三人華南
        銀行桃園分行亦不得對訴外人鄒台芝清償。
      5.上開事實，為兩造均不爭執，且有卷附華南商業銀行桃
        園分行99年5 月3 日華桃存字第990325號函及所附之開
        戶資料影本及存款往來明細表可稽（見本院卷第52頁至
        第67頁），復經本院依職權調閱本院98年度司執字第76
        397 號清償債務強制執行卷宗查閱無訛，是此部分之事
        實堪以認定，合先敘明。
    (二)原告主張：訴外人鄒台芝為伊胞妹，訴外人鄒台芝上開設
      立於華南銀行桃園分行之帳戶，係伊借用訴外人鄒台芝之
      名義所開立，供伊及伊配偶買賣基金使用，上開帳戶內之
      存款，均係伊及伊弟鄒光富匯入，是伊自得就上開帳戶內
      之存款主張所有權云云，並提出存摺影本、存款取款憑條
      、收入傳票為證（見本院卷第24頁至第28頁）。被告則予
      以否認，並以前揭情詞置辯。再查：
      1.按第三人就執行標的物有足以排除強制執行之權利者，
        得於強制執行程序終結前，向執行法院對債權人提起異
        議之訴，強制執行法第15條前段定有明文；上開條文所
        謂就執行標的物「有足以排除強制執行之權利」者，乃
        指對於執行標的物有所有權、典權、留置權、質權存在
        情形之一者而言，最高法院68年度台上字第3190號判例
        意旨可資參照。又按寄託物為代替物時，如約定寄託物
        之所有權移轉於受寄人，並由受寄人以種類、品質、數
        量相同之物返還者，為消費寄託，寄託物為金錢時，推
        定其為消費寄託，民法第602 條第1 項前段、第603 條
        分別定有明文。是存款戶於金融機構開設存款帳戶，雙
        方即成立消費寄託關係，依民法第603 條規定，其金錢
        於交付金融機構時，所有權即已移轉為該金融機構所有
        ，存款戶僅得請求返還同數額之金錢，亦即存款戶對於
        受寄之金融機構僅享有請求返還同數額金錢之權利。
      2.查訴外人鄒台芝在華南銀行桃園分行所開設上開之存款
        帳戶，揆諸前開規定說明，訴外人鄒台芝與華南銀行間
        成立消費寄託契約，系爭帳戶內之款項於存入或匯入至
        該帳戶時，該等款項之所有權即已移轉於華南銀行桃園
        分行，訴外人鄒台芝對華南銀行桃園分行僅有寄託物返
        還請求權，華南銀行桃園分行僅有依法只負有以種類、
        品質、數量相同之物之返還義務，而無返還原物之義務
        ，換言之，訴外人鄒台芝僅有寄託物返還請求權，對寄
        託之金錢並無所有權。是以，縱令原告主張上開存款帳
        戶內所扣押之款項，係原告本人匯入或委由其弟鄒光富
        存入，供原告本人用以買賣基金投資獲利，原告僅得依
        其與訴外人鄒台芝間之原因關係，請求訴外人鄒台芝返
        還，但就上開帳戶內之存款，並無主張所有權之餘地，
        原告對上開帳戶內之存款金額，既無所有權，自不足以
        排除被告本件強制執行之權利。從而，原告依強制執行
        法第15條規定提起第三人異議之訴，即非可採。
    (三)綜上所述，本件原告起訴主張系爭上開帳戶內之存款為其
      所有而提起第三人異議之訴，然依消費寄託之性質，該款
      項於匯入訴外人鄒台芝之上開帳戶時，其所有權即已移轉
      於華南銀行桃園分行所有，且僅訴外人鄒台芝就上開帳戶
      內之款項擁有寄託物返還請求權，而該寄託物返還請求權
      亦與強制執行法第15條所定得以提起第三人異議之訴之權
      利不相符合。從而，原告提起本件第三人異議之訴，為無
      理由，應予駁回。
四、本件事證已臻明確，兩造其餘主張及舉證，經核與判決基礎
    不生影響，爰不另一一論述，附此敘明。
據上論結，本件原告之訴為無理由，依民事訴訟法第78條，判決
如主文。
中    華    民    國    99    年    7     月    23    日
                  民事第三庭    法  官  陳心婷
以上正本係照原本作成
如對本判決上訴，須於判決送達後20日內向本院提出上訴狀。如
委任律師提起上訴者，應一併繳納上訴審裁判費。
中    華    民    國    99    年    7     月    23    日
                                書記官  林君燕

司法院資訊處製作；財團法人民間司法改革基金會備份。
